臺灣士林地方法院刑事判決　　　　　　　　　　　　　　九十一年度重訴字第六號
　　公　訴　人　臺灣士林地方法院檢察署檢察官
　　被　　　告　丙○○
　　指定辯護人　本院公設辯護人　姜惠如
右列被告因殺人等案件，經檢察官提起公訴（九十一年度偵字第二八四五號），本院
判決如左：
    主  文
丙○○在公共場所賭博財物，處罰金貳仟元，如易服勞役以參佰元折算壹日；又殺人
，處有期徒刑拾肆年，扣案之水果刀壹把沒收。
    事  實
一、丙○○（綽號眼鏡）與甲○○、江士欉、張茂松及另二、三名不詳姓名成年男子
    ，於民國九十一年三月九日十一時許，在台北縣汐止市○○路、明峰街口公共場
    所之明峰公園涼亭內，以象棋為賭具，由賭客輪流作莊，比較大小之方式賭博財
    物（江士欉、張茂松賭博部分，另由檢察官偵辦），於過程中，丙○○認為其中
    一名賭客贏了甲○○新台幣（下同）一百元，但甲○○耍賴不給，丙○○乃出言
    相譏：「你很會賭」，甲○○不甘示弱，出言辱罵丙○○，丙○○因而心生不滿
    ，先至附近之老人活動中心取出拖把一支，作勢要打甲○○，惟遭在旁之張茂松
    出手阻擋並搶下拖把，丙○○仍盛怒未消，竟萌殺人之犯意，明知以水果刀刺穿
    他人腹部，將導致他人死亡之結果，詎仍至附近之台北縣汐止市○○○街市場內
    ，以一百元購買木柄長約十二公分、刀刃長約十七公分之單刃木柄水果刀一把，
    隨即回到明峰公園，甲○○見狀起身再辱罵丙○○，並說：「龜孫子，眼鏡你不
    敢殺我。」，丙○○不出一言，即接續向甲○○左下腹部猛刺二刀，致甲○○受
    有左下腹側面二處刀傷，一處在腸骨脊上緣，另一處在其正上方五公分處，下方
    創口長六公分，上方創口長五．二公分，均刺穿腹壁進入腹腔，丙○○見已闖下
    大禍，乃將兇刀丟棄於涼亭後方菜園並逃離現場，甲○○經送往三軍總醫院急救
    後，仍因遭丙○○以上開水果刀刺穿左腹部致切斷左總骼動脈，造成失血性休克
    ，而於九十一年三月九日十二時三十分許死亡。
二、案經台北縣政府警察局汐止分局報請台灣士林地方法院檢察署檢察官偵查起訴。
    理  由
一、訊據被告丙○○坦承於右開時、地賭博財物，及持購買之水果刀一把戮刺被害人
    甲○○左腹部一刀之事實，惟矢口否認有何殺人犯行，辯稱：甲○○一直罵伊，
    伊一時氣憤，才購買刀子要嚇陳某，卻失手殺死陳某云云；被告辯護人則以：被
    告與死者間既無深仇大恨，平日亦無嫌隙，僅因瑣事發生口角，不致為此即萌生
    殺人犯意，又被告罹有重病，身體虛弱，無對抗死者之能力，因死者一再辱罵被
    告，被告乃欲藉助拖把及刀子外力，以制止死者挑釁，且被告擊刺死者時並未口
    出「給你死」等欲致死者於死地之語言，足見被告無殺人犯意云云置辯。經查：
  (一)被告與甲○○、江士欉、張茂松及另二、三名不詳姓名成年男子，於右揭時地，
    以象棋為賭具，由賭客輪流作莊，比較大小之方式賭博財物之事實，業據被告坦
    承不諱，核與證人張茂松、江士欉於警訊時及偵查中，及目擊證人乙○○於本院
    審理時證述情節相符，此部分賭博犯罪事實應堪認定。
  (二)被告確有於右揭時地，持其所購買之木柄水果刀一把戮刺被害人甲○○之犯行，
    迭據被告於警訊、偵查、本院調查、審理時坦承不諱，被告於警訊時供稱：「行
    兇位置在汐止市民峰公園內，我持刀刺死者腹部一刀。」等語（見偵查卷第六頁
    ），嗣於檢察官偵查中供稱：「我們（指被告與死者）因賭博之輸贏發生口角，
    他一直以三字經罵我，並說要怎樣都沒有關係，我一氣之下就跑到旁邊拿拖把要
    打他，被張茂松拉住。之後我就跑到附近菜市場去買了一把刀，我是以一百元買
    的，我回來之後就刺了甲○○左腰部一刀。」、「（行兇之際有無說話？）無，
    我拿刀回涼亭時，他原本坐著，後突然站起，我以為他要打我，我就刺了他。」
    等語（見偵查卷第四十三頁背面、第四十四頁正面），於本院調查時供稱：「他
    （指甲○○）一直罵我，我才一時衝動，買了刀子刺他。」等語（見本院九十一
    年六月二十五日訊問筆錄），於本院審理時供稱：「死者與我面對面，我用右手
    持刀順勢刺死者左腹部。」等語（見本院九十一年八月九日審理筆錄），核與證
    人張茂松於檢察官勘驗時證稱：「早上十一點多在公園喝酒，有三、四人在那喝
    ，接著拿象棋來玩，後來，為了一百元有爭執，死者與眼鏡為了賭博的一百元起
    爭執：：：眼鏡拿拖把想打死者，我搶下拖把丟在地上，眼鏡就跑了，過了五分
    鐘，我去上廁所，回來見死者倒地。」（見九十一年度相字第一九一號卷第二十
    二頁背面、第二十三頁正面）；證人乙○○於本院九十一年八月九日審理時證稱
    ：「有人中一百元，死者不肯給，被告說你很會賭，死者喝酒就一直罵被告，被
    告就到老人廳拿一支拖把要打死者，被張茂松制止：：：被告就到民族六街的菜
    市場，後來又從菜市場回來，等被告回來後，到死者面前時，我看到被告手上有
    拿壹把刀子，死者就口罵三字經，說被告不敢殺他，被告就手拿刀子刺死者腹部
    。」等情節，大致相符。並有現場照片附卷可憑，及被告持以戮刺甲○○之木柄
    水果刀一把暨行兇時所穿著染有甲○○血跡之牛仔褲一件扣案可稽；而上開木柄
    水果刀、牛仔褲經送內政部警政署刑事警察局進行血液比對結果，木柄水果刀及
    牛仔褲上血跡均呈與死者ＤＮＡ－ＳＴＲ型別相符，有該局九十一年三月二十五
    日刑醫字第０九一００四七七九三號鑑驗書影本附卷可稽（詳偵查卷第五十八頁
    ），是被告上開持購買之木柄水果刀一把在民峰公園涼亭內，戮刺被害人左腹部
    之自白，與事實相符，應堪採信。，
  (二)被害人甲○○因受被告以上開水果刀戮刺結果，造成其身體受有左下腹側面二處
    刀傷，一處在腸骨脊上緣，另一處在其正上方五公分處，下方創口長六公分，上
    方創口長五．二公分，為單刃刀器，水平走向，刃部尖端向後，刺穿腹壁進入腹
    腔，致切斷左總骼動脈，造成失血性休克死亡，死者兩手無格鬥傷，無防禦刀傷
    等情，亦據台灣士林地方法院檢察署檢察官督同法醫師相驗及解剖屍體屬實，並
    製有勘驗筆錄、相驗屍體證明書、驗斷書、法務部法醫研究所（91）法醫所醫鑑
    字第０三八五號鑑定書等存於相字卷足憑。而扣案之木柄水果刀為單刃刀器，刃
    部呈鋸齒狀，刀刃約十七公分，木柄約十二公分，刀刃部分木柄處寬約四．五公
    分，中間寬約四公分，刃部前端為扁尖形，經本院於審理時當庭勘驗明確，該木
    柄水果刀之特徵，亦與被害人上開所受之傷口相符。被告辯稱：伊只刺死者左腹
    部一刀云云，惟與上開鑑定所示被害人甲○○受有二處刀傷之結果相左，且證人
    乙○○於警訊時及本院審理中，始終對被告刺被害人左腹部二刀之情指證不移（
    見偵查卷第二十頁、本院九十一年八月九日審理筆錄），被告上開只刺被害人左
    腹部一刀之所辯，要無可採。是被告持扣案之水果刀面對面接續戮刺被害人左腹
    部二刀，致被害人受有上開傷勢，並導致失血性休克而死亡，要無疑義。
  (三)被告雖另辯稱：伊只是要嚇被害人，一時失手殺死被害人云云，被告辯護人亦以
    ：被告與死者間既無深仇大恨，平日亦無嫌隙，僅因瑣事發生口角，不致為此即
    萌生殺人犯意，又被告罹有重病，身體虛弱，無對抗死者之能力，因死者一再辱
    罵被告，被告乃欲藉助拖把及刀子外力，以制止死者挑釁，且被告擊刺死者時並
    未口出「給你死」等欲致死者於死地之語言，足見被告無殺人犯意云云置辯。惟
    查，被告與被害人係因賭博輸贏一百元而起爭執，被害人僅出言辱罵，未見施暴
    舉動，對被告之生命安全並不構成威脅，反而是被告拿拖把欲打被害人，可見被
    告已有過度反應之施暴意識，雖為張茂松出手阻擋並搶下拖把，惟被告猶盛怒未
    消，至市場內購買木柄水果刀一把時，已離開現場，不再聞及被害人之挑釁言詞
    ，且在往返期間，已足令其冷靜思考，惟其仍執意持刀與被害人相向，該水果刀
    既長且鋒利，刀刃呈鋸齒狀，用之對人體戮剌極易致生人生命、身體重大傷害或
    死亡之結果，被告自不得諉為不知；而人之腹部極其脆弱，內有肝、脾、胃腸等
    重要臟器及甚多之動脈、靜脈血管通過該處，對人體而言自屬重要之部位，如前
    所述，被害人所受之傷害係左下腹側面二處刀傷，一處在腸骨脊上緣，另一處在
    其正上方五公分處，下方創口長六公分，上方創口長五．二公分，均刺穿腹壁進
    入腹刀傷，一處在腸骨脊上緣，另一處在其正上方五公分處，下方創口長六公分
    ，上方創口長五．二公分，均刺穿腹壁進入腹腔，益見被告持前開木柄水果刀刺
    殺被害人之時用力之猛，且被害人兩手無格鬥傷，無防禦刀傷，顯見被害人與被
    告面對面時猝然遇襲，不及反抗，果若被告持刀相向之動機，僅是要恫嚇或制止
    被害人挑釁，則被告戮刺被害人一刀，已遠超過其目的，然被告猶不罷手，復接
    續猛刺被害人腹部第二刀，可見殺意之堅，絕非恫嚇或制止被害人挑釁而已，被
    告於持刀戮刺時，確有殺害被害人之故意甚明，被害人及辯護人上開所辯，要無
    足採。
  (四)綜上所述，被告前述所辯，要屬事後卸責之詞，不足採信。被告賭博、殺人犯行
    事證明確，堪以認定。
二、核被告所為，係犯刑法第二百六十六條第一項前段之賭博罪、第二百七十一條第
    一項之殺人罪。所犯上開二罪，犯意各別，行為互殊，應予分論併罰。爰審酌被
    告之品行、因受辱罵而起犯罪之動機、目的手段，其僅因細故即殺害被害人，輕
    視人之生命價值及被害人家屬所造成之精神上痛苦，犯罪後坦承部分犯行，但尚
    未賠償被害人家屬任何損失等一切情狀，分別量處如主文所示之刑，以示懲儆，
    並就罰金部分，諭知易服勞役之折算標準。
三、扣案之木柄水果刀一把，係被告所有，而供殺害被害人所用之物，業據被告供明
    在卷，爰於被告殺人犯行項下併為沒收之諭知。
據上論斷，應依刑事訴訟法第二百九十九條第一項前段、刑法第二百六十六條第一項
前段、第二百七十一條第一項、第三十八條第一項第二款、第四十二條第二項，罰金
罰鍰提高標準條例第一條前段、第二條，判決如主文。
本案經檢察官江林達到庭執行職務
中      華      民      國      九十一      年    八    月    二十三    日
                                  臺灣士林地方法院刑事第三庭
                                    審判長法  官  洪  英  花
                                          法  官  曾  家  貽
                                          法  官  何  信  慶
右正本證明與原本無異。
如不服本判決，應於判決送達後十日內，向本院提出上訴狀。
                                          書記官  魏  里  安
中      華      民      國      九十一      年    八    月    二十六    日
附錄本案論罪科刑法條全文：
刑法第二百六十六條第一項：
  在公共場所或公眾得出入之場所賭博財物者，處一千元以下罰金。但以供人暫時娛
  樂之物為賭者，不在此限。
刑法第二百七十一條第一項：
  殺人者，處死刑、無期徒刑或十年以上有期徒刑。
